臺灣高等法院刑事判決　　　　　　　 100年度上訴字第1847號
上　訴　人
即　被　告　林耿弘
指定辯護人　本院公設辯護人周君穎
上列上訴人因毒品危害防制條例等案件，不服臺灣板橋地方法院
100年度訴字第221號，中華民國100年4月20日第一審判決（起訴
案號：臺灣板橋地方法院檢察署100年度偵緝字第246號），提起
上訴，本院判決如下：
    主  文
上訴駁回。
    事  實
一、林耿弘（綽號阿弘）前因施用毒品案件，先經原審以96年度
    簡字第8247號判處有期徒刑5月，且得易科罰金確定，及經
    臺灣桃園地方法院（下稱桃園地院）以97年度審易字第80 6
    號判處有期徒刑6月，且得易科罰金確定，嗣入監接續執行
    上開二罪刑後，於民國98年5月6日因徒刑易科罰金執行完畢
    出監（起訴書誤載為「98年8月31日執行完畢出監」，茲予
    更正，且於本案構成累犯）。
二、詎其仍不知悔改，先後為下列犯行：
（一）明知愷他命係屬毒品危害防制條例所列之第三級毒品，不
      得非法販賣、持有，竟基於販賣第三級毒品以牟利之犯意
      ，分別於附表一編號1至3所示之時間、地點，分別以附表
      一編號1至3所示之價格，販賣附表一編號1至3所示之愷他
      命予同在臺北縣泰山鄉（現改制為新北市泰山區，下同）
      明志路3段15號2樓「紅太陽KTV」工作之同事張文柔（綽
      號小柔）、李宛怡（綽號阿妹）、李蕙婷（綽號雨蝶），
      販毒所得共計新臺幣（下同）2,000元。
（二）又明知甲基安非他命、愷他命分係毒品危害防制條例所列
      管之第二級毒品及第三級毒品，其中甲基安非他命另係行
      政院衛生署公告查禁之禁藥，均不得擅自轉讓，猶基於轉
      讓禁藥及第三級毒品之犯意，分別在附表二編號1至2所示
      之時間、地點，轉讓附表二編號1、2所示之甲基安非他命
      及愷他命予同在「紅太陽KTV」工作之同事盧雅君（綽號
      拉拉）。
三、案經臺灣板橋地方法院檢察署檢察官指揮臺北縣政府警察局
    （現改制為新北市政府警察局，下同）新莊分局移送臺灣板
    橋地方法院檢察署檢察官偵查起訴。
    理  由
壹、有關證據能力部分：
一、按被告以外之人於審判外之言詞或書面陳述，除法律有規定
    者外，不得作為證據，刑事訴訟法第159 條第1 項定有明文
    。證人張文柔、李蕙婷於警詢所言係屬被告以外之人於審判
    外之言詞陳述，且其所述情節核與渠等於原審審理時證述之
    內容相符，而辯護人主張該證據方法無證據能力，則依上開
    規定，自無證據能力，而不得作為證據。
二、刑事訴訟法第159 條第1 項雖規定，被告以外之人於審判外
    之言詞或書面陳述，除法律有規定外，不得作為證據。惟同
    法第159 條之5 明定：「被告以外之人於審判外之陳述，雖
    不符前4 條之規定，而經當事人於審判程序同意作為證據，
    法院審酌該言詞陳述或書面陳述作成時之情況，認為適當者
    ，亦得為證據。」、「當事人、代理人或辯護人於法院調查
    證據時，知有第159 條第1 項不得為證據之情形，而未於言
    詞辯論終結前聲明異議者，視為有前項之同意。」，其立法
    理由在於傳聞證據未經當事人之反對詰問予以核實，乃排斥
    其證據能力。惟當事人如放棄對原供述人之反對詰問權，於
    審判程序表示同意該等傳聞證據可作為證據，此時，法院除
    認該傳聞證據欠缺適當性外，自可承認其證據能力。又當事
    人、代理人或辯護人於調查證據時，知有刑事訴訟法第 159
    條第1 項不得為證據之情形，卻表示「對於證據調查無異議
    」、「沒有意見」等意思，而未於言詞辯論終結前聲明異議
    者，應視為已有將該等傳聞證據採為證據之同意，最高法院
    93年度台上字第3533號、94年度台上字第2976號判決亦採同
    一見解。經查：本案被告林耿弘、辯護人及檢察官於本院審
    判期日，除辯護人對於前開證人張文柔、李蕙婷於警詢時之
    言詞陳述證據能力有爭執外，對於其餘下列經本院調查之證
    據方法，均表示對證據能力不爭執，復於審判期日就本院一
    一提示之前揭證據方法於言詞辯論終結前，均亦未就所調查
    之證據主張有刑事訴訟法第159 條第1 項不得為證據之情形
    ，是參照上開說明要旨，本案經調查之證據，均有證據能力
    ，合先敘明。
貳、實體方面：
一、訊據上訴人即被告林耿弘對於上揭犯行已坦承不諱（見本院
    卷第58頁反面）；被告於原審僅坦承伊分別於附表一編號1
    、3 所示之時間、地點交付第三級毒品愷他命予證人張文柔
    、李蕙婷，及於附表一編號2所示之時間、地點販賣第三級
    毒品愷他命予證人李宛怡，以及分別於附表二編號1至2所示
    之時間、地點，轉讓第二級毒品甲基安非他命及第三級毒品
    愷他命予證人盧雅君之事實，惟矢口否認有何販賣第三級毒
    品予附表一編號1、3所示證人張文柔、李蕙婷之犯行，並辯
    稱：張文柔係伊女朋友，而李蕙婷係伊乾妹妹，伊自無可能
    向他們收錢，伊係免費給他們愷他命施用云云置辯。辯護人
    於原審為其辯護稱：證人張文柔、李蕙婷既係施用毒品之人
    ，有可能因記憶不清，況渠等毒品來源非僅被告，且對於99
    年7月14日被查獲之毒品來源亦無法交代清楚，而被告既已
    坦承轉讓第二級毒品犯行，自無逃避販賣第三級毒品之必要
    等語。經查：
（一）被告於附表一編號2所示之時間、地點，販賣第三級毒品
      愷他命予證人李宛怡，以及於附表二編號1至2所示之時間
      、地點，轉讓禁藥、第二級毒品甲基安非他命及第三級毒
      品愷他命予證人盧雅君之事實，業據被告迭於偵訊、原審
      及本院訊問時坦承不諱，核與證人李宛怡於警詢及偵訊時
      具結證述及證人盧雅君於偵訊、原審時具結證述之情節相
      符，是被告前開自白核與事實相符，堪以採信。則上開事
      實，洵堪認定屬實。
（二）又查被告於附表一編號1、3所示之時間、地點，販賣第三
      級毒品愷他命予證人張文柔、李蕙婷之事實，業據被告供
      承：伊於前開時、地交付第三級毒品愷他命予證人張文柔
      、李蕙婷等語屬實，並據證人張文柔於偵訊時具結證稱：
      最後1次跟林耿弘買愷他命是於99年7月9日或10日晚上9點
      上班前，在紅太陽KTV旁邊，向他買2包K他命800元，在警
      察局是警察問我說1包多少錢，我說1包400元，當時警察
      並沒有問我說我買幾包；我跟林耿弘沒有合資買過毒品，
      都是我向他買等語（見偵查卷第73、74頁）明確，核與其
      於原審審理時具結證述：我於偵訊時所言實在；我於99年
      7 月9或10日向林耿弘買2包愷他命800元，當場交付800元
      給林耿弘，一手交錢，一手交貨；我沒有跟林耿弘合資購
      買愷他命，都是和他買的等語（見原審卷第74頁）相合，
      另證人李蕙婷於偵訊時具結證稱：大概99年2月份開始向
      林耿弘買愷他命，交易地點都在公司樓下，交易都是我們
      先打電話聯絡後，他會找1個我不認識的男的人拿K他命到
      紅太陽TV樓下跟我交易，我每次都買1包至2包，每包價格
      都是400元，最後1次跟他買是99年7月12日大概晚上6、7
      點上班前，在紅太陽TV樓下，由1個不認識的男子將K他命
      2 包交給我，我將800元交給對方，這次是林耿宏先跟我
      用電話聯絡，之後再交易；我與林耿宏沒有合資購買過K
      他命，都是我向他買等語（見偵查卷第79、80頁），核與
      其於原審審理時具結證稱：我於偵訊時所言實在；最後1
      次向林耿弘買愷他命是99年7月12日晚上6、7點上班前，
      在紅太陽KTV樓下，林耿弘叫1個我不認識的人拿給我；林
      耿弘事先有跟我講說會請別人拿愷他命給我，那次買800
      元，當場一手交800元給對方，一手拿愷他命，我沒有跟
      林耿弘合資買過愷他命；（問：你和林耿弘電話聯絡說要
      拿愷他命給你，由另一名男子拿給你，價錢是何時決定的
      ？多少錢？）電話中決定，1包400元；1包是1點多公克等
      語（見原審卷第75頁反面至第78頁）相符，是證人張文柔
      、李蕙婷前後證述均屬一致；又衡諸證人張文柔於原審審
      理時證稱：我不是林耿弘的女友，之前也沒有當過他女友
      ，只是同事關係、好朋友關係；認識蠻久的，後來林耿弘
      離職，我們還是有連絡；之前與林耿弘並無過節或是金錢
      糾紛；林耿弘有請過我，但該給的我都有給，我都有給他
      錢，我向他買愷他命，會給他錢，我們是好朋友，但沒有
      住在一起過等語（見原審卷第73頁、第74頁反面至第75頁
      ），及證人李蕙婷於原審審理時證稱：我跟林耿弘只有同
      事關係，我們沒有過節、金錢糾紛等語（見原審卷第75頁
      反面、第76頁反面），而被告亦自承：與張文柔沒有過節
      或金錢糾紛等語（見原審卷第75頁），是證人張文柔、李
      蕙婷與被告間既均無仇隙怨懟，自無虛詞構陷被告，而自
      陷偽證之罪責，況渠等向被告購買愷他命係為供己施用，
      而施用第三級毒品並不構成犯罪，渠等亦無需為了脫免自
      身刑責而供出毒品來源之必要；復參酌證人張文柔證稱：
      是林耿弘用沒有顯示號碼的電話打給我問我要不要買等語
      （見原審卷第74頁），核與證人李蕙婷證稱：林耿弘用沒
      有顯示號碼的電話打給我問我有沒有要等語（見原審卷第
      76 頁反面）之情節相符，足徵被告販賣第三級毒品愷他
      命之方式係主動打電話詢問證人張文柔、李蕙婷是否需要
      購買愷他命。故證人張文柔、李蕙婷前開證述，堪以採信
      ，而被告於原審否認前開犯行，顯屬事後推諉卸責之詞，
      不足採信。則被告前開販賣第三級毒品愷他命予證人張文
      柔、李蕙婷之事實，堪以認定無訛。至就附表一編號3所
      示之方式，係由1名真實姓名年籍資料不詳之成年男子將
      愷他命交予證人李蕙婷，證人李蕙婷將800元交予該名男
      子乙節，業據證人李蕙婷證述明確，已如前述，惟該名男
      子是否知悉被告販賣第三級毒品予證人李蕙婷並負責交付
      毒品及收取販毒所得，因無其他積極證據足資認定，依照
      罪疑唯輕原則，應為有利於被告之認定，認該名男子係屬
      不知情為宜，附此敘明。
（三）綜上所述，被告於附表一編號1至3所示之時間、地點，販
      賣第三級毒品予證人張文柔、李宛怡、李蕙婷，及於附表
      二編號1至2所示之時間、地點，轉讓禁藥、第二級毒品甲
      基安非他命及第三級毒品愷他命予證人盧雅君之事實，事
      證已臻明確，被告犯行堪以認定，應予依法論科。
二、論罪科刑部分：
（一）查愷他命係毒品危害防制條例第2條第2項第3款規範之第3
      級毒品，就附表一編號1至3所示部分，核被告所為，均係
      犯毒品危害防制條例第4條第3項之販賣第三級毒品罪；又
      按甲基安非他命雖係毒品危害防制條例第2條第2項第2款
      所規定之「第二級毒品」，但其亦屬於藥事法所稱之「禁
      藥」（即藥事法第22條第1款所稱之「經中央衛生主管機
      關明令公告禁止製造、調劑、輸入、輸出、販賣或陳列之
      毒害藥品」），而明知為禁藥而轉讓者，藥事法第83條亦
      定有處罰明文，故行為人明知為禁藥即「甲基安非他命」
      而轉讓予他人者，除成立毒品危害防制條例第8條第2項之
      轉讓第二級毒品罪外，亦構成藥事法第83條第1項之轉讓
      禁藥罪，此係屬同一犯罪行為而同時有二種法律可資處罰
      之法規競合情形，應依「重法優於輕法」、「後法優於前
      法」等法理，擇一處斷（最高法院99年度臺上字第2786號
      判決意旨參照）。故就附表二編號1至2所示部分，核被告
      所為，均係犯藥事法第83條第1項之轉讓禁藥罪及毒品危
      害防制條例第8條第3項之轉讓第三級毒品罪。其販賣、轉
      讓前持有毒品之低度行為，為販賣、轉讓之高度行為所吸
      收，均不另論其持有罪。又就附表一編號3部分，被告利
      用不知情之真實姓名年籍資料不詳之成年男子為交付愷他
      命予證人李蕙婷並收取價款，係屬間接正犯。另被告為附
      表二編號1、2所示2次之同時轉讓禁藥及愷他命予證人盧
      雅君，均係以一行為同時觸犯構成要件不同之罪名，為想
      像競合犯，各依刑法第55條之規定，各從一重之轉讓禁藥
      罪處斷。再者，被告先後販賣第三級毒品3次、轉讓禁藥2
      次之犯行，犯意各別，行為互殊，應予分論併罰。復查，
      被告前因施用毒品案件，先經原審法院以96年度簡字第82
      47號判處有期徒刑5月，且得易科罰金確定，及桃園地院
      以97年度審易字第806號判處有期徒刑6月，且得易科罰金
      確定，嗣入監接續執行上開二罪刑後，於98年5月6日因徒
      刑易科罰金執行完畢出監在案，此有本院被告前案紀錄表
      1 份在卷可證，是其於受有期徒刑執行完畢後5年內故意
      再犯有期徒刑以上之上開五罪，均為累犯，各應依刑法第
      47條第1項之規定，加重其刑。又查被告迭於偵訊及審理
      訊問時均坦承附表一編號2所示之販賣第三級毒品犯行，
      爰依毒品危害防制條第17條第2項規定，減輕其刑，並依
      法先加後減之。另就被告所觸犯之販賣毒品犯行全案觀之
      ，其所販賣第三級毒品之數量及所獲取之金額皆非巨大，
      所為亦與多次、大量出售毒品，並藉此獲取巨額價差為牟
      利，進而劇烈危害社會治安之情節重大情形，顯然有別，
      其因觸犯本件法定本刑為5年以上有期徒刑之重罪，堪認
      法重情輕，在客觀上足以引起一般的同情，犯罪情狀顯可
      憫恕，本院認縱處以法定最低本刑刑度之5年有期徒刑猶
      嫌過重，爰依刑法第59條規定，就其前開販賣第三級毒品
      部分，酌量減輕其刑，並與前述減刑事由，依法遞減其刑
      。
（二）原審適用上開規定，並審酌被告正值青壯之年，明知甲基
      安非他命、愷他命對於人體有莫大之戕害，為圖私慾，漠
      視毒品危害國民身心健康及社會風氣，進而有敗壞社會治
      安之虞，以及犯罪後之態度，兼衡其前科素行，暨犯罪動
      機、目的、手段、販售毒品及轉讓禁藥之數量及所得利益
      等一切情狀，分別量處如附表所示之刑，並定應執行之刑
      為有期徒刑9年，以資懲處。被告本件販賣第三級毒品犯
      行所得之金額共計2,000元，雖未扣案，仍已屬被告所有
      ，應依毒品危害防制條例第19條第1項之規定，宣告沒收
      ，如全部或一部不能沒收時，以其財產抵償之。原審認事
      用法並無違誤，量刑亦屬妥適。
（三）被告上訴請求從輕量刑，併請求依刑法第59條酌減其刑云
      云，按毒品危害防制條例第17條第2項規定：「犯第四條
      至第八條之罪於偵查及審判中均自白者，減輕其刑。」，
      係為鼓勵是類犯罪行為人悔過、自白，並期訴訟經濟、節
      約司法資源而設。如檢察官已行偵訊，則必須於偵查及審
      判中均有自白，始有適用，缺一不可。苟於偵查中未自白
      犯罪，或仍為種種避重就輕或諉責他人之辯解，迄至審判
      中始為自白，即無該項減刑之適用至明（最高法院100年
      度臺上字第5172號判決意旨參照）。經查，被告所犯附表
      一編號2所示犯行，因合於毒品危害防制條例第17條第2項
      ，原審已依該條予以減刑；且被告所犯附表一編號1、2、
      3三罪，亦經原審適用刑法第59條予以酌減（按販賣第三
      級毒品最輕本刑為五年以上有期徒刑，原審適用刑法第59
      條，分別判處有期徒刑3年10月、1年11月、3年10日），
      被告於本院就附表一編號1、3之販賣第三毒品予張文柔、
      李蕙婷之犯行雖已自白，惟查，被告未於警詢時接受詢問
      ，而於偵查中被告供承：「我是有給張文柔施用，但我沒
      有跟張文柔收錢」、「我有提供凱他命給李蕙婷用，但我
      沒有跟他收錢」等語（見偵緝字第246號卷第17頁）；又
      稱：我應該是有給張文柔K他命，但沒有收錢；我有在99
      年7月李蕙婷被抓前1、2天，在紅太陽KTV拿過K他命給李
      蕙婷，我應該沒有叫人拿給他等語（見同上偵卷第40頁）
      ；又稱：我只承認有販賣給李宛怡，其他人的部分我都只
      有轉讓等語（見同上偵查卷第47頁），依被告於偵查中歷
      次之供述，其僅承認附表一編號2販賣毒品予李宛怡部分
      ，對於附表一編號1、3部分則辯稱係轉讓行為，是原審乃
      在傳喚證人張文柔、李蕙婷出庭作證，耗時費力調查行為
      人有無營利之意圖，依上開說明，被告就附表一編號1、3
      部分雖於本院自白，但偵查中並未自白販賣行為，仍不符
      合毒品危害防制條例第17條第2項減刑之規定，被告上訴
      請求再減輕其刑，為無理由，應予駁回。
據上論斷，應依刑事訴訟法第368條，判決如主文。
本案經檢察官黃和村到庭執行職務。
中    華    民    國   100    年    10    月    31    日
                  刑事第六庭審判長法  官 邱同印
                                  法  官 黃惠敏
                                  法  官 吳淑惠
以上正本證明與原本無異。
如不服本判決，應於收受送達後10日內向本院提出上訴書狀，其
未敘述上訴之理由者並得於提起上訴後10日內向本院補提理由書
（均須按他造當事人之人數附繕本）「切勿逕送上級法院」。
                                  書記官 陳雅加
中    華    民    國   100    年    11    月    7     日
附錄：本案論罪科刑法條全文
毒品危害防制條例第4 條第3 項：
製造、運輸、販賣第三級毒品者，處5 年以上有期徒刑，得併科
新臺幣700 萬元以下罰金。
毒品危害防制條例第8 條第3 項：
轉讓第三級毒品者，處3 年以下有期徒刑，得併科新臺幣30 萬
元以下罰金。
藥事法第83條第1 項：
明知為偽藥或禁藥，而販賣、供應、調劑、運送、寄藏、牙保、
轉讓或意圖販賣而陳列者，處7 年以下有期徒刑，得併科新臺幣
500 萬元以下罰金。
附表一：被告販賣愷他命部分
┌──┬──────┬──────┬───┬────┬────┬─────┬───────┬────────┐
│編號│  時    間  │  地    點  │購毒者│數    量│販毒所得│方      式│罪          名│  宣   告   刑  │
│    │            │            │      │        │        │          │              │                │
├──┼──────┼──────┼───┼────┼────┼─────┼───────┼────────┤
│ 1  │99年7 月9 或│臺北縣泰山鄉│張文柔│愷他命2 │800 元  │由林耿弘交│販賣第三級毒品│有期徒刑參年拾月│
│    │10日晚上9 時│明志路3 段15│      │包（重量│        │付愷他命2 │              │，未扣案之販賣第│
│    │許          │號2 樓「紅太│      │不詳）  │        │包予張文柔│              │三級毒品所得新臺│
│    │            │陽KTV」旁   │      │        │        │，張文柔當│              │幣捌佰元沒收，如│
│    │            │            │      │        │        │場交付800 │              │全部或一部不能沒│
│    │            │            │      │        │        │元予林耿弘│              │收時，以其財產抵│
│    │            │            │      │        │        │          │              │償之            │
├──┼──────┼──────┼───┼────┼────┼─────┼───────┼────────┤
│ 2  │99年7 月12日│臺北縣新莊市│李宛怡│愷他命1 │400 元  │由林耿弘交│販賣第三級毒品│有期徒刑壹年拾壹│
│    │上午6 時許  │（現改制為新│（起訴│包（重量│        │付愷他命1 │              │月，未扣案之販賣│
│    │            │北市新莊區）│書附表│不詳）  │        │包予李宛怡│              │第三級毒品所得新│
│    │            │富國路附近  │一贅載│        │        │，李宛怡柔│              │臺幣肆佰元沒收，│
│    │            │            │「妹」│        │        │當場交付40│              │如全部或一部不能│
│    │            │            │，茲予│        │        │0 元予林耿│              │沒收時，以其財產│
│    │            │            │更正）│        │        │弘        │              │抵償之          │
├──┼──────┼──────┼───┼────┼────┼─────┼───────┼────────┤
│ 3  │99年7 月12日│臺北縣泰山鄉│李蕙婷│愷他命2 │800 元  │由林耿弘交│販賣第三級毒品│有期徒刑參年拾月│
│    │晚上7 時許  │明志路3 段15│      │包（重量│        │愷他命2 包│              │，未扣案之販賣第│
│    │            │號2 樓「紅太│      │不詳）  │        │予不知情之│              │三級毒品所得新臺│
│    │            │陽KTV」樓下 │      │        │        │1 名真實姓│              │幣捌佰元沒收，如│
│    │            │            │      │        │        │名年籍資料│              │全部或一部不能沒│
│    │            │            │      │        │        │不詳之成年│              │收時，以其財產抵│
│    │            │            │      │        │        │男子，由該│              │償之            │
│    │            │            │      │        │        │名男子交予│              │                │
│    │            │            │      │        │        │張文柔，張│              │                │
│    │            │            │      │        │        │文柔當場交│              │                │
│    │            │            │      │        │        │付800 元予│              │                │
│    │            │            │      │        │        │該名男子，│              │                │
│    │            │            │      │        │        │由該名男子│              │                │
│    │            │            │      │        │        │再交予林耿│              │                │
│    │            │            │      │        │        │弘        │              │                │
├──┼──────┼──────┼───┼────┼────┼─────┼───────┼────────┤
│總計│            │            │      │        │2,000元 │          │              │                │
└──┴──────┴──────┴───┴────┴────┴─────┴───────┴────────┘
附表二：被告轉讓甲基安非他命及愷他命部分
┌──┬──────┬──────┬───┬──────┬─────────┬────────┐
│編號│ 時   間    │  地     點 │受讓者│  數  量    │罪              名│ 宣    告    刑 │
├──┼──────┼──────┼───┼──────┼─────────┼────────┤
│ 1  │99年5、6月間│臺北縣新莊區│盧雅君│僅供1 次施用│明知為禁藥，而轉讓│處有期徒刑陸月  │
│    │            │萬安街1 號林│      │完畢之愷他命│                  │                │
│    │            │耿宏租屋處  │      │及甲基安非他│                  │                │
│    │            │            │      │命          │                  │                │
├──┼──────┼──────┼───┼──────┼─────────┼────────┤
│ 2  │99年7 月13日│臺北縣新莊市│盧雅君│僅供1 次施用│明知為禁藥，而轉讓│處有期徒刑陸月  │
│    │晚上8 時許  │四維路212 巷│      │完畢愷他命及│                  │                │
│    │            │4 弄12之1 號│      │甲基安非他命│                  │                │
│    │            │盧雅君住處附│      │            │                  │                │
│    │            │近          │      │            │                  │                │
└──┴──────┴──────┴───┴──────┴─────────┴────────┘